臺灣士林地方法院民事判決
                                     110年度小上字第90號
上  訴  人  陳玲琪（即陳松林之繼承人）

被 上訴 人  台新國際商業銀行股份有限公司

法定代理人  尚瑞強


訴訟代理人  梁文昀
            謝佩蓉
            鍾德暉
上列當事人間清償借款事件，上訴人對於中華民國110年5月12日
本院士林簡易庭110年度士小字第2號第一審小額民事判決提起上
訴，本院於111年7月19日言詞辯論終結，判決如下：
    主  文
上訴駁回。
第二審訴訟費用新臺幣壹仟伍佰元由上訴人負擔。
    事實及理由
甲、程序事項：
　　按對於小額程序之第一審裁判之上訴，非以其違背法令為理
    由，不得為之；上訴狀內應記載上訴理由，表明：㈠原判決
    所違背之法令及具體內容。㈡依訴訟資料可認為原判決有違
    背法令之具體事實，民事訴訟法第436條之24第2項、第436
    條之25分別定有明文。查上訴人提起本件上訴，已具體指摘
    原判決有後述違背法令，堪認其提起上訴，形式上已具備上
    開合法要件。
乙、實體事項：　　
壹、被上訴人起訴主張：訴外人陳松林於民國93年9月14日向被
    上訴人申請汽車貸款，並於93年9月15日簽立車輛動產抵押
    契約書、動產擔保交易動產抵押設定登記申請書及汽車新領
    牌照登記書，以車牌號碼0000-00號自用小客車（下稱A車）
    作為擔保，向被上訴人借款新臺幣（下同）11萬元，約定自
    93年9月15日起分期攤還，惟陳松林於94年12月20日繳款4,1
    17元後，即未再依約繳款，迄今尚積欠被上訴人本金74,632
    元及其利息未為清償，嗣陳松林於107年3月24日死亡，上訴
    人為其唯一繼承人，自應於繼承陳松林之遺產範圍內負清償
    責任，為此，爰依繼承及消費借貸之法律關係，請求上訴人
    應於繼承被繼承人陳松林之遺產範圍內給付被上訴人74,632
    元，及自104年11月20日起至110年7月19日止，按週年利率1
    9%計算之利息，暨自110年7月20日起至清償日止，按週年利
    率16%計算之利息（被上訴人就超過此部分之金額，經原審
    判決敗訴未上訴，業已確定，不在本案論述範圍）。對上訴
    人上訴之答辯聲明為：上訴駁回。　
貳、上訴人上訴意旨略以：
一、被上訴人並未舉證證明陳松林與被上訴人間有消費借貸之意
    思表示合致，及借款業已交付之事實，原審以被上訴人確有
    將103,920元匯入陳松林所開立之太平區農會帳戶，即認被
    上訴人與陳松林間具有消費借貸之合意，復未就被上訴人提
    出書證上「陳松林」簽名、印文之真偽詳予審究，即認定係
    屬真正，顯然違反民事訴訟法第277條前段規定及最高法院8
    0年度台上字第1318號、98年度台上字第1045號判決意旨。
二、縱認上開借款債務存在，被上訴人之請求權不論自93年9月1
    5日、93年10月15日、93年12月15日或94年11月15日均可行
    使，其遲至109年11月20日始向本院聲請核發支付命令，已
    逾民法第125條所定15年之時效期間，利息債權之請求權亦
    隨同本金債權請求權消滅，原判決認時效應自94年12月20日
    起算，違反民法第128條前段規定。
三、再者，上訴人於108年間向臺灣臺中地方法院（下稱臺中地
    院）陳報陳松林之遺產清冊，經該院以108年度司繼字第193
    5號受理後准予備查，並於108年7月31日為公示催告公告陳
    松林之債權人於6個月內報明其債權。原審未審究上訴人於1
    09年1月31日公示催告期滿前，對上開借款債務不負遲延責
    任，即無給付利息之義務，且被上訴人既未報明其債權，僅
    得就陳松林之賸餘遺產行使權利，原判決自有不適用民法第
    1158條、第1162條規定之違誤。
四、綜上所述，原審有前述判決不適用法規或適用不當之違背法
    令，爰提起上訴等語。
五、並聲明：
  ㈠原判決不利於上訴人之部分廢棄。
  ㈡上開廢棄部分，被上訴人在第一審之訴駁回。
參、本院之判斷：
一、按當事人主張有利於己之事實者，就其事實有舉證之責任，
    民事訴訟法第277條前段定有明文。次按稱消費借貸者，於
    當事人間必本於借貸之意思合致，而有移轉金錢或其他代替
    物之所有權於他方之行為，始得當之。是以消費借貸，因交
    付金錢之原因多端，除有金錢之交付外，尚須本於借貸之意
    思而為交付，方克成立。倘當事人主張與他方有消費借貸關
    係存在者，自應就該借貸意思互相表示合致及借款業已交付
    之事實，均負舉證之責任，其僅證明有金錢之交付，未能證
    明借貸意思表示合致者，仍不能認為有該借貸關係存在（最
    高法院98年度台上字第1045號判決意旨參照）。經查：
  ㈠原審判決依被上訴人所提出之車輛動產抵押契約書、動產擔
    保交易動產抵押設定登記申請書、台新國際商業銀行汽車貸
    款撥款/動支申請暨委託書、本票及本票授權書、汽車新領
    牌照登記書（見原審卷第48至54、74頁），及依被上訴人聲
    請調取之太平區農會110年3月23日中太農信字第1101000423
    號函附陳松林帳戶交易明細（見原審卷第82至86頁），已足
    以證明被上訴人所主張陳松林於93年9月14日簽立上開委託
    書，向被上訴人申請汽車貸款11萬元，並以A車為擔保，於9
    3年9月15日與被上訴人簽立車輛動產抵押契約書、動產擔保
    交易動產抵押設定登記申請書，及簽立汽車新領牌照登記書
    ，供被上訴人持向公路總局臺中區監理所設定動產擔保抵押
    登記，約定以分期方式清償借款，被上訴人依約扣除開辦費
    /工本費2,000元、風管/徵信費用4,080元後，於93年9月15
    日匯款103,920元至陳松林所開立之上開太平區農會帳戶，
    其等間就上開借款11萬元之消費借貸意思表示合致，且被上
    訴人亦依約交付借款之事實，係屬真實，並無違背前揭規定
    及判決意旨。
　㈡至於上訴人否認上開書證上「陳松林」之簽名及印文真正部
    分，業經原審比對兩造所提出書證（見原審卷第30、48、74
    頁），認定其上「陳松林」之簽名，不論結構佈局、態勢神
    韻、字形、體裁等宏觀特徵及彼此間之起筆、收筆、連筆、
    筆序等筆劃細微特徵均大致相符，並無明顯不同；且被上訴
    人所主張之上開借款亦係匯入陳松林所開立之上開帳戶，被
    上訴人既為金融機構，放款屬於其營業項目，倘非陳松林以
    前揭方式向被上訴人借款，被上訴人自無匯款予陳松林之必
    要，堪認被上訴人所提出之上開書證應屬真正，上訴人此部
    分抗辯並非可採。是原判決已調查審究上開簽名及印文是否
    真正，並詳述理由，自無違背最高法院80年度台上字第1318
    號判決意旨所載未審究簽章是否真正之情事。
  ㈢因此，上訴人主張原判決違背民事訴訟法第277條前段、最高
    法院98年度台上字第1045號、80年度台上字第1318號判決意
    旨，即無理由。
二、再按請求權，因15年間不行使而消滅；消滅時效，自請求權
    可行使時起算，民法第125條前段、第128條前段定有明文。
    又消滅時效，因請求、承認、起訴而中斷；依督促程序，聲
    請發支付命令，與起訴有同一效力，民法第129條第1項、第
    2項第1款亦有明定。而所謂承認，乃債務人向請求權人表示
    認識其請求權存在之觀念通知，僅因債務人一方行為而成立
    ，無須得他方同意。至於承認之方式法無明文，其以書面或
    言詞，以明示或默示，均無不可。故如債務人之一部清償、
    緩期清償或支付利息等，均可視為對於全部債務之承認（最
    高法院101年度台上字第1307號判決意旨參照）。查陳松林
    就上開借款最後繳款日為94年12月20日，被上訴人係於109
    年11月20日向本院聲請對上訴人核發支付命令，有被上訴人
    提出之帳戶還款明細查詢畫面，及本院蓋於民事支付命令聲
    請狀上之收狀戳章在卷足憑（見原審卷第58頁、本院109年
    度司促字第17429號卷第4頁）。則陳松林既已承認債務，並
    一部清償至94年12月20日，原審認被上訴人之請求權時效應
    自94年12月20日起算，至其請求上訴人給付借款本金74,632
    元及自104年11月20日起算之利息尚未罹於時效，合於上開
    規定及判決意旨，上訴人主張原判決違反民法第128條前段
    規定，自無理由。
三、又按民法第1158條規定：「繼承人在前條所定之一定期限內
    ，不得對於被繼承人之任何債權人償還債務。」第1159條第
    3項規定：「前項未屆清償期之債權，於繼承開始時，視為
    已到期。其無利息者，其債權額應扣除自第1157條所定之一
    定期限屆滿時起至到期時止之法定利息。」觀之此項立法理
    由載明：「未屆清償期之債權附有利息者，應合計其原本及
    至清償時止之利息，以為債權額，尚無疑義；惟未附利息者
    ，則不應使繼承人喪失期限利益，故其債權額應扣除自第11
    57條所定之一定期限屆滿時起至到期時止之法定利息，始為
    公允，並利於繼承人於第1157條所定一定期限屆滿後，依第
    1項規定進行清算」等語，可知民法第1158條規定，繼承人
    於民法第1157條公告期限內，不得對於被繼承人之任何債權
    人償還債務，僅在使被繼承人之債權人公平受償而已，非謂
    債權人於公告期限內即不得請求利息。因此，上訴人以原審
    未扣除自108年7月31日起至109年1月31日止公告期間6個月
    之利息為由，主張原判決有不適用民法第1158條規定之違誤
    云云，自無理由。
四、另按被繼承人之債權人，不於第1157條所定之一定期限內報
    明其債權，而又為繼承人所不知者，僅得就賸餘遺產，行使
    其權利，民法第1162條定有明文。查被上訴人未於臺中地院
    108年度司繼字第1935號公示催告期間內報明其債權，此為
    被上訴人所不爭執（見本院卷第101頁）。惟上訴人繼承陳
    松林遺產後，從未清償任何陳松林之債權人，此亦經上訴人
    自承在卷（見本院卷第140、155頁）。則上訴人既未曾以陳
    松林之遺產清償任何債權人，即無因清償而有賸餘遺產之問
    題，上訴人所繼承陳松林之遺產範圍並無變動，其自應就繼
    承陳松林之遺產範圍對被上訴人負清償之責。因此，上訴人
    以其僅須就陳松林之賸餘財產範圍內負清償責任為由，主張
    原判決有未適用民法第1162條規定之違誤，亦無理由。
五、末按當事人於第二審程序不得提出新攻擊或防禦方法。但因
    原法院違背法令致未能提出者，不在此限，民事訴訟法第43
    6條之28定有明文。查上訴人於本院提出太平區農會92年1月
    1日至92年12月22日客戶往來交易明細表及存款印鑑卡、臺
    中地院106年度中簡字第1902號民事判決（見本院卷第36至4
    4、118至120頁），主張其上簽名與被上訴人所提前揭書證
    簽名不同云云，此部分均屬新防禦方法，上訴人並未釋明原
    審有何違背法令致其未能提出，是上訴人於第二審程序提出
    上開新防禦方法，於法不合，應予駁回。
肆、綜上所述，被上訴人依繼承及消費借貸之法律關係，請求上
    訴人應於繼承被繼承人陳松林之遺產範圍內給付被上訴人74
    ,632元，及自104年11月20日起至110年7月19日止，按週年
    利率19%計算之利息，暨自110年7月20日起至清償日止，按
    週年利率16%計算之利息，為有理由，應予准許。原審為被
    上訴人勝訴之判決，於法並無違誤。上訴意旨指摘原判決不
    適用法規或適用不當，求予廢棄改判，為無理由，應予駁回
    。
伍、本件依民事訴訟法第436條之32第1項準用第436條之19第1項
    之規定，確定第二審訴訟費用為1,500元，並應由敗訴之上
    訴人負擔。　
陸、據上論結，本件上訴為無理由，依民事訴訟法第436條之32
    第1、2項、第449條第1項、第436條之19第1項、第78條，判
    決如主文。　　
中    華    民    國   111     年     8    月    9    日
            民事第二庭   審判長法  官  陳章榮
                               法  官  孫曉青
                               法  官  蘇錦秀
以上正本係照原本作成。
本件判決不得上訴。
中    華    民    國   111     年     8    月     9   日
                               書記官  詹欣樺